【裁判字號】    99,交易,457
【裁判日期】    990921
【裁判案由】    過失致死
【裁判全文】
臺灣板橋地方法院刑事判決             99年度交易字第457號
公  訴  人  臺灣板橋地方法院檢察署檢察官
被      告  甲○○
選任辯護人  蘇衍維律師
上列被告因過失致死案件，經檢察官提起公訴（99年度偵字第
3086號），本院依簡式審判程序判決如下：
    主  文
甲○○因過失致人於死，處有期徒刑伍月，如易科罰金，以新臺
幣壹仟元折算壹日。緩刑貳年。
    事  實
一、甲○○於民國98年12月11日下午，駕駛車牌號碼3T-0469 號
    自用小客車，沿臺北縣板橋市○○○道往板橋方向行駛，於
    同日16時10分許，行經臺北縣板橋市○○○道（土城大右7.
    05公里）欲左轉進入對向車道路旁停車場時，本應注意車前
    狀況，並依循標誌或標線規定行駛，隨時採取必要之安全措
    施，且轉彎車應讓直行車先行，且依當時天候晴朗、路面乾
    燥無缺陷、道路無障礙物、視距良好，又無不能注意之情事
    ，竟疏未注意，欲由上開停車場之出口處違規左轉進入停車
    場，復未注意轉彎車應讓直行車先行，即貿然左轉，適涂乃
    驊於上開時地，騎乘車牌號碼J9S-868 號重機車自對向直行
    而來，亦未注意車前狀況及行經無號誌路口需減速慢行，因
    閃避不及，因而與甲○○所駕駛之上開自小客車發生碰撞，
    涂乃驊因之人車倒地，受有嚴重顱內出血併顱內高壓、脾臟
    嚴重裂傷併出血性休克等傷害，雖經送亞東紀念醫院急救診
    治，仍於98年12月15日19時許因病危自動辦理出院，於同日
    21時許在嘉義市之住處死亡。甲○○於肇事後，在犯罪未被
    有偵查犯罪職權之機關或公務員發覺前，於員警據報到場處
    理時在場，自承肇事並接受裁判。
二、案經涂乃驊之父乙○○訴由臺北縣政府警察局板橋分局報告
    臺灣板橋地方法院檢察署檢察官偵查起訴。
    理  由
一、本院於準備程序進行中，被告甲○○就被訴事實為有罪之陳
    述，經告知被告簡式審判程序之旨，並聽取公訴人、被告及
    辯護人之意見後，裁定進行簡式審判程序。
二、前揭事實，業據被告在本院審理時坦承不諱，復有道路交通
    事故現場圖、道路交通事故調查報告表(一)、(二)、當事人酒精
    測定紀錄表、現場及車損照片20幀附卷可稽。而被害人涂乃
    驊確係因本件交通事故，受有嚴重顱內出血併顱內高壓、脾
    臟嚴重裂傷併出血性休克等傷害，經送往亞東紀念醫院救治
    後，仍於98年12月15日19時許因病危自動辦理出院，於同日
    21時許在嘉義市之住處死亡，亦經臺灣嘉義地方法院檢察署
    檢察官督同檢驗員相驗無訛，有相驗屍體證明書、檢驗報告
    書及相驗筆錄在卷可憑。按駕駛人駕駛汽車，應遵守道路交
    通標誌、標線、號誌之指示，並服從交通指揮人員之指揮；
    又汽車行駛時，駕駛人應注意車前狀況及兩車併行之間隔，
    並隨時採取必要之安全措施；再汽車行駛至交岔路口，轉彎
    車應讓直行車先行，道路交通安全規則第90條、第94條第3
    項、第102 條第1 項第7 款分別定有明文。被告既考領有合
    格駕照，對於上開規定自應知之甚稔，是被告於前揭時間駕
    車行經上開地點時，見上開停車場之車道上繪製有箭頭向外
    指示左轉彎之指示標線，自應另尋停車場之入口處進入停車
    場，復應注意轉彎車應讓直行車先行，且依其智識能力並參
    以卷附之道路交通事故調查報告表所載當時情形及現場照片
    所示，肇事時天候為晴天、日間自然光線、路面狀態乾燥、
    無障礙物等情況，均無不能注意之情事，詎其應注意能注意
    竟疏未注意車前狀況，逕自由上開停車場出口違規左轉進入
    該停車場，又未注意轉彎車應讓對向直行車先行，致其所駕
    駛之自用小客車與對向騎乘機車直行之被害人涂乃驊發生碰
    撞而肇事，致被害人死亡，其過失行為與被害之死亡間，顯
    有相當因果關係甚明。至被害人行經無號誌路口，亦疏未注
    意車前狀況並減速慢行，就本件車禍之發生雖亦與有過失，
    然仍無解於被告之過失責任。再者，本件經送請臺灣省臺北
    縣區車輛行車事故鑑定委員會鑑定結果，亦認定被告駕駛自
    用小客車，欲違規由停車場出口進入停車場，左轉彎未讓對
    向直行車先行，為肇事主因；被害人騎乘普通重型機車，行
    經無號誌路口，未減速慢行為肇事次因，此有99年5 月31日
    北縣鑑字第0995180216號函暨鑑定意見書1 份在卷可稽。是
    本件事證明確，被告犯行洵堪認定，應予依法論科。
三、核被告所為，係犯刑法第276 條第1 項之過失致死罪。又被
    告於肇事後，在未被有偵查犯罪職權之公務員發覺前，主動
    向前往處理車禍之臺北縣政府警察局板橋分局員警自首犯罪
    ，並接受裁判，此有臺北縣政府警察局新莊分局出具之道路
    交通事故肇事人自首情形紀錄表1 份附卷可稽，爰依刑法第
    62條前段減輕其刑。爰審酌被告之過失程度、其所為造成被
    害人之死亡結果，並斟酌其於犯罪後坦承犯行、態度尚稱良
    好，且業已與被害人家屬達成和解，並履行和解條件等一切
    情狀，量處如主文所示之刑，並諭知易科罰金之折算標準。
    末查，被告前未曾因故意犯罪受有期徒刑以上刑之宣告，有
    臺灣高等法院被告前案紀錄表1 份附卷可按，其因一時失慮
    ，偶罹刑典，事後已坦承犯行，深具悔意，且業已與被害人
    之家屬達成民事和解，有調解筆錄1 份在卷可稽，經此刑之
    宣告後，當知警惕，信無再犯之虞，所宣告之刑以暫不執行
    為適當，爰併宣告緩刑2 年，以啟自新。
據上論斷，應依刑事訴訟法第273 條之1 第1 項、第299 條第1
項前段，刑法第276 條第1 項、第62條前段、第41條第1 項前段
、第74條第1 項第1 款，刑法施行法第1 條之1 第1 項、第2 項
前段，判決如主文。
本案經檢察官林慈雁到庭執行職務
中    華    民    國    99    年    9     月    21    日
                        交通法庭  法  官  王士珮
以上正本證明與原本無異
如不服本判決應於收受判決後10日內向本院提出上訴書狀，並
應敘述具體理由。其未敘述上訴理由者，應於上訴期間屆滿後
20日內向本院補提理由書（均須按他造當事人之人數附繕本）
「切勿逕送上級法院」。
                                書記官  金和國
中    華    民    國    99    年    9     月    21    日
附錄本案論罪科刑法條全文：
中華民國刑法第276條
因過失致人於死者，處2 年以下有期徒刑、拘役或2 千元以下罰
金。
從事業務之人，因業務上之過失犯前項之罪者，處5 年以下有期
徒刑或拘役，得併科3 千元以下罰金。

司法院資訊處製作；財團法人民間司法改革基金會備份。
